臺灣雲林地方法院民事簡易判決
111年度虎簡字第54號
原      告  賴惠祥  
被      告  洪崇仁  

上列當事人間請求確認本票債權不存在事件，本院於中華民國11
1年4月15日言詞辯論終結，判決如下：
    主      文
確認被告所持有如附表所示本票，對原告之本票債權不存在。
訴訟費用新臺幣壹仟元由被告負擔。
    事實及理由
一、原告起訴主張：兩造素昧平生，詎料原告於民國111年3月4
    日突接獲本院111年度司票字第115號民事裁定（下稱系爭本
    票裁定），主文為原告與訴外人即原告之子賴威岳共同簽發
    如附表所示之本票（下稱系爭本票）准予強制執行。原告深
    感詫異，蓋原告從未簽發系爭本票，亦不認識被告，該共同
    簽發之系爭本票，推測應係訴外人賴威岳向原告借款時偽造
    原告簽名。原告已對訴外人賴威岳提起刑事偽造有價證券之
    告訴，為免原告權益受損，自有提起本件確認之訴之必要等
    語。並聲明：如主文第一項所示。
二、被告則以：系爭本票是訴外人賴威岳向被告借錢，被告叫其
    要找一個保人，訴外人賴威岳稱其父親即原告可以當保人，
    當初被告有說要去跟原告確認，但訴外人賴威岳表示不方便
    ，所以未向原告本人確認過；如果系爭本票是訴外人賴威岳
    偽造的，也想要對其提告等語資為抗辯，並聲明：請求駁回
    原告之訴。
三、本院之判斷：
  ㈠被告持發票人為原告及訴外人賴威岳之系爭本票，向本院聲
    請本票裁定，經本院以系爭本票裁定准予強制執行之事實，
    兩造未予爭執，並經本院調取系爭本票裁定卷宗查閱無誤，
    復有原告提出之系爭本票裁定（見本院卷第13頁至第14頁）
    在卷可稽，另經本院核對被告提出之系爭本票原本查核無訛
    ，此部分事實首堪認定。
  ㈡確認法律關係之訴，非原告有即受確認判決之法律上利益者
    ，不得提起之，民事訴訟法第247條第1項定有明文。所謂即
    受確認判決之法律上利益，係指法律關係存否不明確，原告
    主觀上認其在法律上之地位有不安之狀態存在，此種不安之
    狀態，能以確認判決將之除去者而言。被告持以原告與訴外
    人賴威岳為共同發票人之系爭本票向本院聲請系爭本票裁定
    准予強制執行，業如前述，是系爭本票既由被告持有且已行
    使票據權利，而原告否認系爭本票之本票債權對原告存在，
    顯然兩造就系爭本票之本票債權存在與否已發生爭執，如不
    訴請確認，原告在私法上之地位將有受侵害之危險，則原告
    提起本件確認本票債權不存在之訴，即有確認之法律上利益
    。
  ㈢票據係文義證券，其在票據上簽名者，依票上所載文義負責
    ；二人以上共同簽名者，應連帶負責，固為票據法第5條所
    明定。惟此所謂簽名，係指真正之簽名而言，如該簽名出於
    偽造，依同法第15條之規定，雖不影響於真正簽名之效力，
    要之被偽造簽名之本人，究不負票據債務人之責任（最高法
    院56年度台上字第2222號判決要旨參照）。票據為無因證券
    ，係謂票據所表彰之權利，與其基礎之原因關係各自獨立，
    票據權利之行使不以其原因關係存在為前提，至該票據本身
    是否真實，如當事人發生爭執時，仍應由票據權利人負證明
    之責（最高法院84年台上字第1633號判決意旨參照）。經查
    ：原告否認系爭本票上其簽名之真正，依前揭說明，應由主
    張為票據權利人之執票人即被告就系爭本票係由原告親自或
    授權他人簽發乙節負舉證之責。惟被告既自陳系爭本票係由
    訴外人賴威岳交付、伊並未親自向原告確認過等情在卷，復
    未能提出任何系爭本票上原告簽名為真正之證據為佐，再以
    肉眼觀察系爭本票上「賴惠祥」簽名、身分證字號，與其上
    「賴威岳」簽名、身分證字號，字跡如出一轍，應可判斷出
    於同一人之手，且均與原告所提出之起訴狀補充狀、雲林縣
    警察局虎尾分局惠來派出所受（處）理案件證明單上原告本
    人簽名有相當差異（見本院卷第22頁、第33頁），則原告主
    張系爭本票上其簽名係訴外人賴威岳未經其同意而偽造，應
    屬有據。是原告主張其並未親自或授權簽發系爭本票，不應
    負共同發票人責任，因而請求確認系爭本票之本票債權對原
    告不存在，自有理由，應予准許。
四、本件事證已臻明確，兩造其餘攻擊防禦方法及所舉證據，經
    審酌結果，與本件判決結論均無影響，爰不一一論述，附此
    敘明。
五、本件係屬確認判決，本質上並無執行力可言，故無庸為假執
    行或免為假執行之宣告，一併敘明。
六、訴訟費用負擔之依據：民事訴訟法第78條。
中　　華　　民　　國　　111 　年　　4 　　月　　29　　日
                  虎尾簡易庭  法  官　黃麗文
以上正本證明與原本無異。
如不服本判決，須於判決送達後20日內向本庭（臺灣雲林地方法
院虎尾簡易庭）提出上訴狀。（須按他造當事人之人數附繕本）
。
中　　華　　民　　國　　111 　年　　4 　　月　　29　　日
                              書記官  曾鈺仁
附表：
編號 發票日 票面金額（新臺幣） 到期日 票據號碼   1  民國110年12月26日 10萬元 未載 CH366284